【裁判字號】    94,簡,360
【裁判日期】    950328
【裁判案由】    有關規費事務
【裁判全文】
臺北高等行政法院判決
                                     94年度簡字第00360號
原      告  甲○○
訴訟代理人  乙○○
被      告  臺北縣樹林地政事務所
代  表  人  丙○○（主任）
上列當事人間因有關規費事務事件，原告不服台北縣政府中華民
國94年03月02日北府訴決字第0930788902號訴願決定，提起行政
訴訟，本院判決如下：
    主  文
原告之訴駁回。
訴訟費用由原告負擔。
    事  實
一、事實概要：原告對於93年地籍圖重測之地籍調查表，認為重
    測有誤，依土地法第46條之2 第2 項及地籍測量實施規則第
    201 條規定，於公告期間提出異議，並向被告繳納複丈費，
    申請複丈。案經被告至現場檢測，其重測結果並無違誤，遂
    函報台北縣政府，由台北縣政府函知原告。原告仍認複丈結
    果有誤，向被告申請退還已繳納之複丈費，經被告以93年11
    月19日北縣樹地測字第09300015399 號函否准，原告不服，
    提起訴願，遭決定駁回，遂提起行政訴訟。
二、兩造聲明：
    (一)原告聲明：
      1.訴願決定及原處分均撤銷。
      2.被告應退還原告已繳納之「重測異議複丈費」。
    (二)被告聲明：
      如主文所示。
三、兩造之主張：
    (一)原告主張：
      1.按土地重測或複丈時，測量人員應對申請人（所有權人
        ）詳加解說，本案未依法行政指導說明，違職失誤在先
        。
      2.原告自93年8 月11日重測單位（內政部土地測量局第一
        測量隊）測量起，驚覺被欺凌，循程序申請、陳情，至
        台北縣政府縣長有約地政局長約見處理，資料說明。
      3.然其下屬（台北縣樹林地政事務所和內政部土地測量局
        第一測量隊），卻曲解法令，只用「行政命令」執行要
        點第15點偏頗行事；更將前述地政局長囑意交辦釐清疑
        義，棄之不理。上述二單位更於93年10月29日現場複丈
        測量中途，集體躲入鄰同巷29號之3 屋中，洽商勾結，
        無怪乎當日鄰居好奇向原告反應，重測時269-14地號之
        所有人，對內政部土地測量局第一測量隊人員大呼小叫
        之狀況即不謀而合。如此，假借時空虛掩，騙上欺下作
        為，仍能蒙混得逞，也是原告至今不服之處。
      4.自法理論，自力救濟發覺錯誤，於「公告期間內」，申
        請重測異議複丈。適用土地法第46條之1 至46條之3 之
        法律位階，應高於「行政命令」中執行要點僅第15點。
      5.94年3 月透過地政士程序、倫理，向台北縣地政士公會
        趙重明理事長反應本案罪證確鑿，不容置疑。3 月15日
        再經其幫忙安排地政退休人士協助，證實本案實遭欺凌
        ，理事長旋次3 月16日至台北縣樹林地政事務所查證，
        始獲該所承認本案確有「嚴重瑕疵」，惟原告訴諸司法
        機關裁判中，無從協助恢復權益處理云云。
      6.原告在本案查證中，委請2 家碩士級科班專業技士測量
        公司，依申請自地政事務所核發之地籍圖、土地謄本和
        台北縣政府核發之中心樁位成果表、椿位圖和土地界址
        點座標，逐一檢核釐清，G-H 線為鄰（000-00-00）夫
        妻二人所有，今重測後之界址點，E-F 為我方今訴諸法
        院裁決為正確之處。尤其現場F 和H 點為內政部土地測
        量局第一測量隊於93年4 月27日作完我方土地界址調查
        後所設。幸隔日4 月28日，原告發覺新界釘並將之拍照
        存證。
      7.顯見，本案土地界址有「位移」，也非原告所知悉，然
        本案發生後，內政部土地測量局第一測量隊將原告證3B
        案指界短少面積，趁隙娜給鄰269-14地號，補其舊圖面
        積之不足。再偷挪用268-3 地號國有財產局土地填補原
        告269-13之不足，業已實際損害原舊地籍圖「使用」面
        積（即268-3 地號面積由原38㎡減少變成17.43 ㎡），
        卻致使原告269-22和659-36遭鄰人誤會，被告卻只以原
        告「所有土地重測後土地面積並未減少，故未影響台端
        所有土地權益」，敷衍錯誤。
      8.退萬步言之，本案原告自遭欺凌、鄙視，遂依程序請求
        更正錯誤，以資救濟。無奈迄今，相關單位無一可求助
        。為此，請求判決如訴之聲明所載。
    (二)被告主張：
      1.辦理地籍圖重測作業，按「地籍調查，係就土地坐落、
        界址‧‧‧等事項，查註於地籍調表內。前項所有權人
        之土地界址，應於地籍調查表內繪製圖說，作為戶地界
        址測量的依據」、「戶地測量應按地籍調查表所載認定
        之界址，逐宗施測‧‧‧。」之規定，地籍測量實施規
        則第79條及第191 條定有明文。原告於93年度辦理地籍
        圖重測地籍調查時，其所有子寮段269-13地號土地與
        鄰地子寮段269-14地號土地指界一致（牆壁內，牆壁
        屬原告所有），雙方並無爭議，測量人員依地籍調查表
        所載之界址施測調製成果。
      2.惟原告於重測公告期間認為重測結果有誤，依土地法第
        46條之3 規定向被告繳納複丈費聲請異議複丈，被告依
        土地法第46條之1 至第46條之3 執行要點第15點：「重
        測異議複丈案件，應依地籍調查表所載界址辦理複丈。
        」之規定，於93年10月29日派員至實地檢測，檢測之結
        果與地籍調查表所載界址相符，重測之測量成果並無錯
        誤，依地籍測量實施規則第201 條第2 項：「地籍圖重
        測結果錯誤經更正者，縣（市）主管機關應列冊報請中
        央測量機關備查，其已繳之複丈費予以退還。」之規定
        ，原告申請退還異議複丈費之主張與前開退費規定不符
        ，故複丈費不予退還，本所駁回之行政處分，依法並無
        違誤。
      3.綜上所陳，本件行政訴訟應無理由，請判決駁回之。
    理  由
一、按「重新實施地籍測量之結果，應予公告，其期間為30日。
    土地所有權人認為前項測量結果有錯誤，除未依前條之規定
    設立界標或到場指界者外，得於公告期間內，向該管地政機
    關繳納複丈費，聲請複丈。經複丈者，不得再聲請複丈。」
    、「地籍測量實施之作業方法、程序與土地複丈、建物測量
    之申請程序及應備文件等事之規則，由中央地政機關定之。
    」分別為土地法第46條之3 、第47條之規定。復按，內政部
    依前開法條授權於87年2 月11日修訂之地籍測量實施規則第
    201 條第2 項規定：「地籍圖重測結果錯誤經更正者，縣（
    市）主管機關應列冊報請中央測量機關備查，其已繳之複丈
    費予以退還。」又土地法第46條之1 至第46條之3 執行點第
    15點第1 項規定：「重測異議複丈案件，應依地籍調查表所
    載界址辦理複丈。」
二、查本案於辦理樹林市○○段1442、1443地號（整編前為子
    寮段269 之13、269 之14）地籍圖重測地籍調查時，經原告
    於93年4 月27日到場指界，確認指界界址無誤，並於台北縣
    樹林市地籍圖重測地籍調查表上簽章，此有該地籍圖重測地
    籍調查表附卷可稽。惟原告於公告期間認重測結果有錯誤，
    依土地法第46條之3 第2 項規定，向被告繳納複丈費，聲請
    複丈，經被告依首揭規定到場實地檢測，其檢測之結果核與
    地籍調查表所戴之界址相符，重測成果並無錯誤，遂函報主
    管機關（台北縣政府），由台北縣政府復知原告，此亦有複
    丈申請書、檢測紀錄、檢測資料、複丈參考圖及台北縣政府
    函等影本附卷可證。本案之地籍圖重測結果既無錯誤，原告
    申請退還複丈費顯與地籍測量實施規則第201 條第2 項之規
    定不符，且亦無該規則第214 條規定得退還土地複丈費之情
    事，被告否准原告之所請，並無違誤，訴願決定予以維持，
    亦無不合。至於原告主張被告之重測及複丈結果有錯誤云云
    ，縱認屬實，在未經被告更正前，仍無退還複丈費之條件，
    併此說明。
三、綜上所述，本件原處分及訴願決定，俱無不合；原告仍執前
    詞，訴請撤銷訴願決定及原處分，並命被告退還複丈費，均
    無理由，應予駁回。又本件為簡易訴訟程序事件，依卷內資
    料，事證已臻明確，故不經言詞辯論為之。
據上論結，本件原告之訴為無理由，依行政訴訟法第233條第1項
、第236條、第195條第1項後段、第98條第3項前段，判決如主文
。
中    華    民    國    95    年     3    月   28     日
                      第  二  庭  法  官  李得灶
上為正本係照原本作成。
本件以訴訟事件所涉及之法律見解具有原則性者為限，始得於本
判決送達後20日內向本院提出上訴狀並表明上訴理由，如已於本
判決宣示後送達前提起上訴者，應於判決送達後20日內補具上訴
理由（均按他造人數附繕本），且經最高行政法院許可後方得上
訴。
中    華    民    國    95    年     3    月   30     日
                                  書記官  陳清容


司法院資訊處製作；財團法人民間司法改革基金會備份。
